臺灣高等法院民事判決　　　　　　　　　 95年度上字第875號
上　訴　人　鴻信倉儲有限公司
法定代理人　甲○○
訴訟代理人　鄭仁壽律師
被上訴人　　建泰國際股份有限公司
法定代理人　乙○○
訴訟代理人　黃文玲律師
上列當事人間請求損害賠償事件，上訴人對於中華民國95年8月
22日臺灣桃園地方法院95年度訴字第42號第一審判決提起上訴，
並為訴之追加，本院於96年2月13日言詞辯論終結，判決如下：
    主  文
上訴及追加之訴均駁回。
第二審(含追加之訴)訴訟費用由上訴人負擔。
    事實及理由
甲、程序方面：
一、按請求之基礎事實同一者，依民事訴訟法第446條第1項及同
    法第255條第1項第2款之規定，縱於訴狀送達後，原告仍得
    將原訴變更或追加他訴，無須得被告同意。
二、本件上訴人於上訴時主張被上訴人違反勞工安全衛生法第5
    條第1項第3、11款所定對防止電、火災之發生引發之危害應
    有符合設備之必要之義務，而追加依民法第184條第2項（上
    訴人誤為第3項）而為請求，其追加之訴與原訴間均係基於
    其主張被上訴人有過失致生火災之事實，應認其所為訴之追
    加，合於上開「請求之基礎事實同一」要件，應予准許。
乙、實體方面：
一、上訴人起訴主張：兩造前分別向訴外人游賢金承租位於桃園
    縣中壢市○○路○段382-1號、382-2號房屋，上訴人係從事
    倉儲業務，於92年9月30日19時至20時許，因被上訴人負責
    人怠於維護其公司內部電器設備，或放任其員工在被上訴人
    公司倉庫內吸煙等人為疏失，致被上訴人所承租之上開382-
    2號廠房發生火災，延燒至上訴人所承租之382-1號廠房，使
    上訴人倉庫內之客戶貨物及上訴人自有生財設備付之一炬。
    經桃園縣政府消防局鑑識結果，本件火災之起火點係在被上
    訴人公司之儲藏室內，足證本件確係因被上訴人之人為疏失
    導致火災，使上訴人受有生財設備、清理費、倉租費、預期
    未來倉租利益等之損失，上訴人客戶肯化有限公司（下稱肯
    化公司）、強安企業社（下稱強安社）於上訴人賠償其貨物
    損失後，已依民法第281條之1之規定，將賠償請求權讓與上
    訴人。被上訴人依勞工安全衛生法第5條第1項第3、11款規
    定，對防止電、火災之發生引發之危害應有符合設備之必要
    安全衛生設備，違反者依民法第184條第2項應負損害賠償責
    任。爰依民法第184條第1項前段、第2項、第196條、第28
    條及公司法第23條規定，請求被上訴人賠償新台幣（下同）
    3,22 4,515元及法定遲延利息等語。並聲明：(一)原判決廢棄
    。(二)被上訴人應給付上訴人3,224,515元及自92年10月1日起
    至清償日止按週年利率5%計算之利息。(三)願供擔保請准予宣
    告假執行。（上訴人逾此請求部分，經原判決駁回後，上訴
    人並未聲明不服。）
二、被上訴人辯稱：法人不可為侵權行為之主體，上訴人依民法
    第184條第1項前段之規定請求被上訴人賠償顯無理由。消防
    局鑑識報告研判起火點所依據之事實尚有諸多疑問，其所作
    火災原因之研判殊有誤差之可能，被上訴人委託財團法人臺
    灣經濟發展研究院工業發展研究所（下稱台經院）就本件火
    災進行鑑定，其鑑定結果認為本件火災之起火點與起火原因
    應與被上訴人無關，本件起火點在訴外人三劦科技股份有限
    公司（下稱三劦公司）地址桃園縣中壢市○○路○段382 -3
    號之可能性較高。縱認起火點在被上訴人之儲藏室，惟本件
    起火原因不明，被上訴人對本件火災之發生並無故意或過失
    可言，上訴人不得對被上訴人請求，且上訴人請求損害賠償
    其所提出之損失明細表真實性有疑義、其損害計算方式不實
    。並聲明：(一)上訴駁回。(二)若受不利判決願供擔保請准宣告
    免假執行。
三、上訴人主張其工廠與被上訴人工廠相鄰，於92年9月30日19
    至20時許該相連之廠房發生火災，上訴人之廠房因而被延燒
    波及，使上訴人倉庫內之客戶貨物及上訴人自有生財設備均
    被燒毀之事實，為被上訴人所不爭，堪信為真正。
四、上訴人主張：92年9月30日19時至20時許，因被上訴人負責
    人怠於維護其公司內部電器設備，或放任其員工在被上訴人
    公司倉庫內吸煙等人為疏失，致被上訴人所承租之382-2號
    號廠房發生火災，延燒至上訴人所承租之382-1號廠房，使
    上訴人受有生財設備、清理費、倉租費、預期未來倉租利益
    等之損失，上訴人客戶肯化公司、強安社於上訴人賠償其貨
    物損失後，已將賠償請求權讓與上訴人，其得依民法第184
    條第1項前段、第2項、第196條、第28條及公司法第23條規
    定，請求被上訴人賠償3,224,515元及法定遲延利息等語。
    被上訴人辯稱：本件火災原因經臺經院鑑定結果，認為火災
    起火點與起火原因應與被上訴人無關，縱認起火點在被上訴
    人之儲藏室，起火原因不明，被上訴人對本件火災之發生並
    無故意或過失，上訴人不得對被上訴人請求，且上訴人請求
    損害賠償計算方式不實等語。經查：
  (一)上訴人雖主張：被上訴人應依民法第184條第1項前段、第
    2項、196條規定負損害賠償責任等語，惟按我國民法關於一
    般侵權行為之成立要件，係規定於民法第184條，至於民法
    第192條至196條等條文，則係就侵權行為各個效力 (賠償方
    法及範圍)部分為規定，並非請求權依據，換言之，一般侵
    權行為之成立與否，仍應視是否合於民法第184條規定之構
    成要件以為斷。次按民法第184條第1、2項所規定之侵權行
    為類型，均適用於自然人之侵權行為，被上訴人為法人，自
    無適用之餘地。因此，上訴人依民法第184條第1、2項、第
    196 條規定訴請被上訴人賠償損害，即屬不能准許。
  (二)民法第28條所加於法人之連帶賠償責任，以該法人之董事或
    其他有代表權之人，如清算人、公司之重整人等，因執行職
    務所加於他人之損害者為限，若加損害者非法人之董事或其
    他有代表權之人，即與該條規定之責任要件不符，該他人殊
    無據以請求連帶賠償之餘地。次按公司法第23條規定：「公
    司負責人對於公司業務之執行，如有違反法令致他人受有損
    害時，對他人應與公司負連帶賠償之責」，係以該負責人執
    行公司業務違反法令及該他人因此受有損害為要件。
  (三)本件火災之起火點經被上訴人委託臺經院鑑定結果，認為火
    災起火點與係在訴外人三劦公司所承租區域之可能性較高，
    被上訴人所承租區域非為起火點所在，並未認為起火原因與
    被上訴人公司人員有關，有該院之火災起火點鑑定研究報告
    書可稽（外放證物）。依此鑑定結果，不能認為被上訴人之
    負責人、董事或其他有代表權之人有何故意或過失行為致生
    本件火災情事。
  (四)本件火災經桃園縣政府消防局鑑定結果，雖認為起火點係在
    被上訴人公司儲藏室，但認為起火原因不明等情，有該局火
    災原因調查報告書為憑（外放證物）。証人即消防局之本件
    火災鑑定人熊新民亦到庭證稱：「（起火原因排除何種原因
    ？）詳請參考調查報告書12頁第五項起火原因之研判。其中
    第(四)(五)點，不排除電器因素引火，也無法證明是電氣因素引
    火之可能性；第(六)點，不排除遺留火種引火之可能性，也無
    從證明其引火之可能性；第(七)點綜合研判：起火原因不明」
    、「（電氣因素是否一定人為？）電氣因素也可能動物、昆
    蟲。雷擊也有可能引火，但當天沒有雷擊的情形。遺留火種
    包括抽煙等，蓄意留下火源的情形。火災發生當時是晚間7
    點多下班時間，公司沒有任何人。只有三劦公司的胡連峰在
    場，其他的公司沒有人在場等語（本院卷，56頁）」。上開
    證據顯示，本件起火原因不明，雖不排除電器、遺留火種等
    因素，但也不能證明係因電器、遺留火種等原因而導致火災
    發生，故起火原因不明。是上開證據不能証明被上訴人之負
    責人、董事或其他有代表權之人有何故意或過失行為致生本
    件火災情事。
  (五)上訴人雖主張：本件火災是被上訴人公司法代過失所致，對
    員工及電器設備管理的監督失當，且違反依勞工安全衛生法
    第5條第1項第3、11款規定之防止電、火災等引起災害之義
    務等語。惟本件火災不能證明係因員工或電氣設備問題所導
    致，且上訴人未就被上訴人公司法代對員工及電器設備管理
    監督失當、或違反依勞工安全衛生法第5條第1項所定防止電
    、火災等引起災害之義務致生本件火災之事實舉證以實其說
    ，空言主張並無足採。上訴人既未提出證據以証明被上訴人
    之負責人、董事或其他有代表權之人有何故意或過失行為致
    生本件火災情事，其依民法第28條、公司法第23條規定訴請
    賠償，亦屬無法准許。
五、從而上訴人依民法第184條第1、2項、第196條、第28條及公
    司法第23條規定，請求被上訴人賠償3,224,515元及自92年
    10月1日日起至清償日止按週年利率5%計算之利息，為無理
    由，不應准許。其假執行之聲請亦失所附麗，應併予駁回。
    原審為上訴人敗訴之判決，及駁回其假執行之聲請，並無不
    合。上訴意旨指摘原判決不當，求予廢棄改判，為無理由，
    應予駁回。其追加之訴，亦失依據，應併予駁回。
六、本件事證已臻明確，兩造其餘主張與舉證，無一一論列之必
    要，併此敘明。
丙、據上論結，本件上訴及追加之訴均為無理由，依民事訴訟法
    第449條第1項、第78條，判決如主文。
中　　華　　民　　國　　96　　年　　2 　　月　　16　　日
　　　　　　　　　　民事第十三庭
                    　  審判長法　官　劉勝吉
　　　　　　　　　　　　      法　官  陳駿璧
　　　　　　　　　　　  　    法　官  高鳳仙
正本係照原本作成。
如不服本判決，應於收受送達後20日內向本院提出上訴書狀，其
未表明上訴理由者，應於提出上訴後20日內向本院補提理由書狀
（均須按他造當事人之人數附繕本）上訴時應提出委任律師或具
有律師資格之人之委任狀；委任有律師資格者，另應附具律師資
格證書及釋明委任人與受任人有民事訴訟法第466條之1第1項但
書或第2項（詳附註）所定關係之釋明文書影本。
中　　華　　民　　國　　96　　年　　2 　　月　　17　　日
　　　　　　　　　  　　　　　書記官　黃慶霽
附註：
民事訴訟法第466條之1（第1項、第2項）：
對於第二審判決上訴，上訴人應委任律師為訴訟代理人。但上訴
人或其他法定代理人具有律師資格者，不在此限。
上訴人之配偶、三親等內之血親、二親等內之姻親，或上訴人為
法人、中央或地方機關時，其所屬專任人員具有律師資格並經法
院認為適當者，亦得為第三審訴訟代理人。
